【裁判字號】    90,訴,3907
【裁判日期】    901227
【裁判案由】    清償債務
【裁判全文】
臺灣臺北地方法院民事判決  九十年度訴字第三九○七號
    原      告  甲○○
    訴訟代理人  游偉國
    被      告  乙○○
右當事人間清償債務事件，本院判決如左：
    主    文
被告應給付原告新台幣貳佰陸拾壹萬元及自民國九十年六月二十九日起至清償日止，
按年息百分之五計算之利息
訴訟費用由被告負擔。
本判決於原告以新台幣捌拾柒萬元供擔保後，得假執行。但被告如於假執行程序實施
前，預以新台幣貳佰陸拾壹萬元為原告供擔保，得免為假執行。
     事    實
甲、原告方面：
  一、聲明：除假執行供擔保金額外，餘如主文所示。
  二、陳述：
  （一）被告於民國九十年五月二十八日前向原告借款新台幣（下同）二百六十一萬
        元，約定一個月內即同年六月二十八日前償還，原告即以所有坐落台北縣新
        店市○○○街五十五號五樓房屋暨土地等不動產，持向合作金庫銀行北寧分
        行抵押貸款二百萬元，該行於九十年五月二十八日將上開款項撥入原告所有
        該行第0000000000000號存款帳戶內，原告隨即於同日將該筆
        貸款二百萬元轉帳至原告所有台灣銀行第000000000000號活期
        存款帳戶內，再將該筆款項加計原告在該帳戶原有之部分積蓄六十一萬元，
        合計二百六十一萬元借予被告。因金額鉅大，原告乃請台灣銀行開具該行票
        號：ＦＡ0000000之支票一張（下稱系爭支票），將該支票指名被告
        乙○○兌領後，再將該支票交付被告借予二百六十一萬。詎到期後，迭經催
        討，迄不償還，爰依法訴請判令被告清償。
  （二）對被告抗辯所為之陳述：
      (1)系爭借款乃被告向原告謊稱欲解決其與分居多年前妻之糾葛，而希圖以其所
        有台北市○○○路○段一七五巷三十五弄七號四樓房屋出售取得款項，並允
        諾代原告繳納前開銀行借款利息為由，向原告借款。而被告亦從未否認借款
        ，僅辯稱原告同意不歸還，惟系爭借款如依其所言為「贈與」，怎為「借款
        」？又既為借款，豈有不必歸還之理？再原告並非經濟富裕之人，僅以微薄
        薪資節儉獨自過活，所借款項又大都是向銀行借得，除支付高額利息外，仍
        須歸還鉅額本金，以原告之經濟能力顯然無力負擔，故依經驗法則可知原告
        絕無同意不必歸還之理。
      (2)被告向原告借款時，信誓旦旦允諾最快一個月，最遲二個月清償，並親自開
        立商業本票一紙向原告表示誠信。雖被告將該商業本票發票日期與兌付日期
        顛倒填寫，造成瑕疵以致無法聲請本票裁定，然該商業本票仍不失債權憑證
        之效力，故原告與被告間之債權債務關係，足堪認定。
      (3)被告庭呈匯款單抗辯前開原告所有帳戶內亦有其存款，系爭借款並非全為原
        告出資云云。實則該筆匯款乃被告先前允諾願支付銀行貸款利息之款項，且
        被告自本案訴訟迄今，僅於十月、十一月各匯款一次，每次一萬元，根本不
        足以支付原告貸款所需支付之利息，且借款在前匯款在後，怎能因事後匯款
        ，即辯稱先前借款中被告有出資。
  三、證據：提出房屋及土地所有權狀、借據及銀行撥款支出傳票、合作金庫活期
        儲蓄存摺、台灣銀行活期存摺、支票、商業本票等件影本各一份為證。
乙、被告方面：
  一、聲明：請求駁回原告之訴及其假執行之聲請，如受不利之判決，願提供擔保請
      准宣告免為假執行
  二、陳述：
      我有拿到原告開立的支票，但這筆錢不是在我戶頭兌現的，是作為我給前妻的
      贍養費。我與原告是在九十年九月二十六日公證結婚，原告在我跟前妻婚姻關
      係存續中就已經懷孕，還去騷擾我的前妻，為了避免前妻提起訴訟，原告同意
      幫我出這筆贍養費，而且是從原告存摺中轉出這筆錢。但實際上該存摺的錢並
      不全然是原告的，其中有部分是我的錢，當初有口頭約定這筆錢不必歸還，我
      認為這是我們夫妻間的財務上調度關係，而不是借貸。
  三、證據：提出匯款單一份為證。
    理    由
一、原告起訴主張：被告於九十年五月二十八日前向其借款二百六十一萬元，約定同
    年六月二十八日前償還，原告即以所有房屋暨土地持向銀行抵押貸款二百萬元，
    加計原告在銀行原有之部分積蓄六十一萬元，合計二百六十一萬元借予被告，詎
    到期後，迭經催討，被告迄不償還，爰依法訴請判令被告清償等情。被告則以：
    我有拿到原告開立的支票，這筆錢是作為我給前妻的贍養費，原告同意幫我出這
    筆贍養費，以免前妻對我們提起訴訟，當初有口頭約定不必還這筆錢，這筆錢雖
    是從原告存摺中轉出，但實際上該存摺中有部分是我的錢，這只是我們夫妻間的
    財務上調度關係，並不是借貸等語，資為抗辯。
二、本件原告主張係基於借貸關係才交付系爭支票，被告則辯稱只是夫妻間之財務調
    度關係，並非借款云云。經查：
  （一）原告主張之事實，已據其提出與所述相符之房屋及土地所有權狀、借據及銀
        行撥款支出傳票、合作金庫活期儲蓄存摺、台灣銀行活期存摺、支票、商業
        本票等件影本各一份為證，而被告亦自陳曾收到原告交付之系爭本票，用以
        支付前妻之贍養費，以及曾簽發包括金額二百六十一萬元、票號五八八０三
        一在內之多張本票給原告，作為日後財務狀況不好時，原告可用本票裁定對
        其財產執行之事實，則原告主張借款二百六十一萬予被告之情，堪信為真實
        。
  （二）被告雖辯稱該筆款項只是夫妻間財務調度關係，原告轉帳簽發支票的存款帳
        戶中，有部分是被告的錢，以及當初兩造有口頭約定不必歸還云云。惟查，
        被告已自陳兩造於九十年九月二十六日才公證結婚，在簽發系爭支票時兩造
        既非夫妻，且被告亦自陳無法舉證證明當初有口頭約定不必歸還之事實，則
        被告前開所辯，即非可採。
  （三）綜上，原告與被告間既成立消費借貸關係，被告未依約定清償所借款項，原
        告提起本訴，請求被告給付二百六十一萬元及自九十年六月二十九日起至清
        償日止，按年息百分之五計算之利息，即無不合，應予准許。
三、兩造分別陳明願供擔保，請准宣告假執行或免為假執行，核均無不合，爰各酌定
    相當之擔保金額，予以准許。
四、本件事證已臻明確，兩造其餘攻擊防禦方法及舉證，核於判決結果無影響，爰不
    另一一論述，併此敘明。
五、據上論結，原告之訴為有理由，依民事訴訟法第七十八條、第三百九十條第二項
    、第三百九十二條，判決如主文。
中      華      民      國    九十      年     十二     月    二十七    日
                                        民事第六庭審判長法  官  鄭純惠
                                                        法  官  林勤綱
                                                        法  官  林孟皇
右為正本係照原本作成
如對本判決上訴，須於判決送達後廿日內向本院提出上訴狀
中      華      民      國    九十      年     十二     月    二十七    日
                                                        法院書記官  劉寶鈴


司法院資訊處製作；財團法人民間司法改革基金會備份。
